臺灣彰化地方法院刑事判決　　　　　　　 96年度易字第458號
公　訴　人　臺灣彰化地方法院檢察署檢察官
被　　　告　乙○○
選任辯護人　張崇哲律師
　　　　　　張仕融律師
上列被告因恐嚇等案件，經檢察官提起公訴（96年度調偵字第12
1 號），本院判決如下：
    主  文
乙○○以加害生命、身體之事，恐嚇他人致生危害於安全，處有
期徒刑陸月，如易科罰金，以新臺幣壹仟元折算壹日，緩刑貳年
，緩刑期內付保護管束。
被訴傷害部分，公訴不受理。
    犯罪事實
一、乙○○與甲○○為配偶關係（另於民國96年6 月20日協議離
    婚），屬家庭暴力防治法第3 條第1 款所定之家庭成員關係
    ，乙○○於95年11月16日晚上8 時40分，在彰化縣埔心鄉○
    ○路148 號住處，因與甲○○談論離婚問題時，發生口角，
    竟基於恐嚇危害他人生命、身體安全之犯意，以「如果我再
    毆打你，一定要打到你殘廢；你如果拿到贍養費，也沒有生
    命去花」等語，以上開加害人之生命、身體之言語恐嚇甲○
    ○，致使甲○○心生畏懼，致生危害於甲○○之安全。嗣由
    甲○○於95年12月6 日中午12時52分報警處理，始發現上情
    。
二、案經甲○○訴由彰化縣警察局溪湖分局報告臺灣彰化地方法
    院檢察署檢察官偵查起訴。
    理  由
壹、程序部分：
  一按被告以外之人於偵查中向檢察官所為陳述，除顯有不可信
    之情況者外，得為證據，刑事訴訟法第159 條之1 第2 項定
    有明文。蓋因檢察官與法官同為司法官署，且檢察官代表國
    家偵查犯罪，依法有訊問被告、證人及鑑定人之權力，且須
    對被告有利、不利之情形均應注意，況徵諸實務運作，檢察
    官實施刑事偵查程序，亦能恪遵法定程序之要求，不致有違
    法取證情事且可信度極高，是被告以外之人前於偵查中已具
    結而為證述，除反對該項供述得具有證據能力之一方，已釋
    明「顯有不可信之情況」之理由外，不宜以該證人未能於審
    判中接受他造之反對詰問為由，即遽指該證人於偵查中之陳
    述不具證據能力，方符前揭法條之立法意旨。是證人即告訴
    人甲○○於檢察官偵查中所為陳述（參見臺灣彰化地方法院
    檢察署96年度調偵字第121 號偵查卷宗第10頁至第13頁），
    係以證人之身份，經檢察官告以具結之義務及偽證之處罰，
    並由其具結而於負擔偽證罪之處罰心理下所為，且經具結擔
    保其證述之真實性，又前揭證人於檢察官訊問時之證述，並
    無證據顯示係遭受強暴、脅迫、詐欺、利誘等外力干擾情形
    或在影響其心理狀況，致妨礙其自由陳述等顯不可信之情況
    下所為；又被告及其選任辯護人亦均未曾提及檢察官在偵查
    時，有任何不法取供之情形，是客觀上並無顯不可信之情況
    ，前揭證人於偵查中之證言，自具有證據能力。
  二按被告以外之人於審判外之陳述，雖不符前4 條之規定，而
    經當事人於審判程序同意作為證據，法院審酌該言詞陳述或
    書面陳述作成時之情況，認為適當者，亦得為證據。當事人
    、代理人或辯護人於法院調查證據時，知有第159 條第1 項
    不得為證據之情形，而未於言詞辯論終結前聲明異議者，視
    為有前項之同意，刑事訴訟法第159 條之5 定有明文。立法
    意旨在於傳聞證據未經當事人之反對詰問予以核實，原則上
    先予排除，惟若當事人已放棄詰問或未聲明異議，基於證據
    資料愈豐富，愈有助於真實發現之理念，且強化言詞辯論主
    義，法院自可承認該傳聞證據例外擁有證據能力。經查，證
    人即告訴人甲○○於警詢中之陳述（參見彰化縣警察局溪湖
    分局溪警分偵字第0950034015號警卷第4 頁至第5 頁），雖
    係被告以外之人於審判外之陳述，性質上屬傳聞證據，惟經
    檢察官、被告及其選任辯護人均同意作為證據，又本院審酌
    該言詞陳述作成時之情況，並查無其他不法之情狀，足認為
    得為本案之證據，依刑事訴訟法第159 條之5 之規定，有證
    據能力。
貳、有罪部分：
  一上揭犯罪事實，業據被告於本院審理時坦承不諱，核與證人
    甲○○於警詢、偵訊中證述之情節大致相符；又被告與告訴
    人甲○○於上揭時、地，對話內容之電磁記錄物，業經本院
    勘驗屬實，此有本院96年5 月30日勘驗筆錄1 份（參見本院
    卷宗）在卷可參；且有戶籍謄本國民身分證影本各1 紙附卷
    可稽，均核屬相符，是被告上揭自白，與前揭事證相符，應
    堪採信。本案事證明確，被告犯行洵堪認定。
  二按家庭成員間實施身體或精神上不法侵害之行為，即屬「家
    庭暴力」；「家庭暴力罪」者，指家庭成員間故意實施家庭
    暴力行為而成立其他法律所規定之犯罪，家庭暴力防治法第
    2 條第1 款、第2 款（按96年3 月28日修正公布前之同法第
    2 條第1 項、第2 項亦為相同規定，僅屬條款變更）分別定
    有明文。經查，被告與告訴人甲○○間，於被告為上揭行為
    時，為配偶關係，屬家庭暴力防治法第3 條第1 款所定之家
    庭成員關係，已如前述。被告以犯罪事實欄一所示之言詞恐
    嚇告訴人甲○○之事實，業如前述，即屬家庭暴力行為。核
    被告所為，係犯刑法第305 條之恐嚇危害安全罪，且屬於對
    家庭成員間實施精神上不法侵害之行為，自該當家庭暴力防
    治法所稱之家庭暴力罪，惟因家庭暴力防治法對於家庭暴力
    罪並無科處刑罰之規定，是以僅依刑法恐嚇危害安全罪之規
    定予以論罪科刑即可。另起訴意旨就被告所犯恐嚇危害安全
    罪，雖疏未引用家庭暴力防治法第2 條第2 款之家庭暴力罪
    ，然經公訴人於本院審理中補充上揭起訴法條，附此敘明。
    爰審酌被告對於婚姻關係或家庭糾紛之解決，應本於理性、
    和平之手段與態度為之，猶不知愛護配偶，仍恐嚇被害人甲
    ○○，造成被害人精神上之痛苦與壓力，行為確有不該，惟
    念及被告犯後坦承犯行，應已知己身行為不當，且被害人亦
    同意原諒被告，此有和解書、離婚協議書各1 紙（參見本院
    卷宗）附卷可參等一切情狀，酌情從輕量處如主文所示之刑
    ，並諭知易科罰金之折算標準，以示懲儆。另被告未曾因故
    意受有期徒刑以上刑之宣告，此有臺灣高等法院被告前案紀
    錄表、臺灣彰化地方法院檢察署刑案資料查註紀錄表各1 份
    在卷可徵，且事後已坦承犯行，深具悔意，而被害人亦於和
    解書中表示願意原諒被告，信被告經此偵、審程序及科刑判
    決之教訓後，當知警惕，而無再犯之虞，本院認前開對其所
    宣告之刑，以暫不執行為適當，爰依刑法第74條第1 項第1
    款之規定併予宣告緩刑2 年，以啟自新，並依家庭暴力防治
    法第38條第1 項之規定，諭知於緩刑期內付保護管束。
、公訴不受理部分：
  一公訴意旨係以：被告乙○○因工作及感情因素，與告訴人甲
    ○○發生爭吵，竟基於普通傷害人身體之犯意，分別(一)於95
    年10月29日凌晨3 時10分，在其位於彰化縣埔心鄉○里村○
    ○路148 號住處房間，持木製球棒毆打告訴人甲○○，造成
    告訴人甲○○受有右肩部挫傷、雙大腿挫傷之普通傷害；(二)
    於95年11月17日下午，在同上址住處，持木棍毆打告訴人甲
    ○○，致告訴人甲○○受有右上臂挫傷之普通傷害，認為被
    告所為各係犯刑法第277 條第1 項之普通傷害罪嫌等語。
  二按告訴乃論之罪，告訴人於第一審辯論終結前，得撤回其告
    訴；又告訴經撤回者，法院應諭知不受理之判決，刑事訴訟
    法第238 條第1 項及第303 條第3 款分別定有明文。
  三本案被告因普通傷害案件，經檢察官提起公訴，認被告係涉
    犯刑法第277 條第1 項之普通傷害罪嫌。依刑法第287 條前
    段之規定須告訴乃論。茲據告訴人甲○○於本院審理辯論終
    結前，表明撤回其對被告上開普通傷害罪嫌之告訴，此有刑
    事撤回告訴狀1 份（參見本院卷宗）在卷可參，是此部分依
    法應為如主文第2 項所示之不受理判決。
據上論斷，應依刑事訴訟法第299 條第1 項前段、第303 條第3
款，家庭暴力防治法第38條第1 項，刑法第305 條、第41條第1
項前段、第74條第1 項第1 款，刑法施行法第1 條之1 第1項 、
第2 項前段，判決如主文。
本案經檢察官吳芙如到庭執行職務。
中　　華　　民　　國　　96　　年　　6 　　月　　29　　日
                  刑事第八庭          法  官   唐中興
以上正本證明與原本無異。
如不服本判決，應於判決送達後10日內向本院提出上訴狀 (須附
繕本 )。
告訴人或被害人對於判決如有不服具備理由請求檢察官上訴者，
其上訴期間之計算係以檢察官收受判決正本之日期為準。
中　　華　　民　　國　　96　　年　　7 　　月　　2　　日
                                      書記官   施惠卿
附錄本判決論罪科刑法條全文】：
刑法第305條
以加害生命、身體、自由、名譽、財產之事，恐嚇他人致生危害
於安全者，處2 年以下有期徒刑、拘役或3 百元以下罰金。
